【裁判字號】    90,重訴,982
【裁判日期】    900618
【裁判案由】    清償債務
【裁判全文】
臺灣臺北地方法院民事判決  九十年度重訴字第九八二號
    原      告    第一商業銀行股份有限公司大安分行
                              .
    法定代理人    庚○○      住台北市○○路○段三九○號
    訴訟代理人    丁○○      住台北市○○路○段三九○號
    被      告    旭昱股份有限公司                  設台北市○○路○段三三
                              .
    兼法定代理人  己○○      住台北市○○區○○路一八五號十四樓
    被      告    戊○○      住台北市○○區○○路一八○巷七號三樓
    被      告    丙○○      住台北市○○區○○路一八五號
    被      告    甲○○      住台北市○○路○段一五○巷四二六弄一號
    被      告    乙○○      .
右當事人間請求清償債務事件，本院判決如左：
    主    文
被告應連帶給付原告美金貳拾壹萬貳仟伍佰陸拾玖元柒角及如附表所示之利息、遲延
利息暨違約金。被告並得按給付時原告牌告美金賣出匯率折算新台幣給付之。
訴訟費用由被告連帶負擔。
    事    實
甲、原告方面：
  一、聲明：如主文所示。
  二、陳述：
    (一)被告旭昱股份有限公司  (下稱旭昱公司)，先後於八十年三月二十六、八十
        年三月二十七日、八十年四月九日、八十一年五月二十八日邀同被告戊○○
        、己○○、甲○○、乙○○、丙○○為連帶保證人，與原告簽訂保證書以本
        金新台幣二千萬元為限額概括保證就旭昱公司於現在 (包括過去所負現在尚
        未清償) 及將來對原告所負之借款及其他一切債務，負連帶清償之責。嗣旭
        昱公司於八十九年三月三十一日與原告簽訂借款額度為美金三十萬元之進口
        遠期信用狀借款契約，動用期間自八十九年三月三十一日至九十年三月三十
        一日止，並約定於額度有效動用期間內，逕由旭昱公司出具開發信用狀申請
        書等文件申請循環用，借款利息自原告或原告國外代理銀行付款之日起至借
        款到期日止，按原告通知利率支付，到期不履行時，除依照到期日當日原告
        通知之一般外匯授信利率與新台幣放款基本利率加年息百分之二．五之較高
        利率支付遲延利息外，逾期在六個月以內者，按上開利率百分之十，超過六
        個月者，按上開利率百分之二十計付違約金。被告並得按給付時原告牌告美
        金賣出匯率折算新台幣給付之。
    (二)被告旭昱公司依據上開契約於八十九年八月三十一日及同年九月二十二日向
        原告申請辦理開發遠期信用狀二筆，開狀金額分別為美金十五萬一千零二十
        元、十四萬八千九百二十元，共計二十九萬九千九百四十元美金悉數委由原
        告墊貸並託由國外代理銀行向其出口廠商支付完畢。惟被告旭昱公司僅於九
        十年二月九日清償部分本金美金八萬七千三百七十元三角，利息繳至九十年
        二月九日，其餘墊款本金二十一萬二千五百六十九元七角美金及如附表所示
        之利息、遲延利息及違約金，迄未依約償還，被告戊○○、己○○、甲○○
        、乙○○、丙○○依約應就上開債務負連帶清償之責任，為此提起本訴。
  三、證據：提出進口遠期信用狀借據契約書一件、開發信用狀申請書二件、保證書
      二件、約定書六件、遠期信用狀授信記錄卡二件、進口墊款結匯還款報告書二
      件為證。
乙、被告方面：
壹、被告戊○○、己○○、丙○○部分：
    均未於言詞辯論期日到場，亦未提出書狀作何聲明或陳述。
貳、被告甲○○、乙○○部分：
 一、聲明：原告之訴駁回。
 二、陳述：
   (一)本件債務人為旭昱公司，若該公司資產不足清償時，應由董監事即被告己○○、戊○○、丙○○負連帶責任，被告甲○○、乙○○非該公司股東，與該
       公司全無關聯。當初因原告經辦人員誆稱：連帶保證人僅係湊人頭，且開立
       信用狀有貨物擔保及旭昱公司董監事負責云云，被告甲○○、乙○○不懂法
       律及無經驗故被誆簽名為連帶保證人。
   (二)系爭債務是在距被告甲○○、乙○○簽立保證契約八年後始發生，為嗣後發
       生之新債務，與被告甲○○、乙○○無涉。原告所提之約定書第一條規定，
       簽約人應對主債人之一切債務概括承受，且未明定期間，亦即保證人需對無
       限期及無限量之債務完全負責，對保證人顯失公平，依消費者保護法第十二
       條及民法第二百四十七條之一之規定，應屬無效。
    理    由
甲、程序方面：
    本件被告戊○○、己○○、丙○○未於言詞辯論期日到場，核無民事訴訟法第三
    百八十六條所列各款情形，應依原告之聲請，由其一造辯論而為判決。
乙、得心證之理由：
  一、本件原告主張被告旭昱公司積欠如附表所示之款項及被告戊○○、己○○、丙○○為連帶保證人等事實，已據其提出進口遠期信用狀借據契約書一件、開發
      信用狀申請書二件、保證書二件、約定書六件、遠期信用狀授信記錄卡二件、
      進口墊款結匯還款報告書二件為證，核屬相符，被告戊○○、己○○、丙○○
      未於言詞辯論期日到場爭執，亦未提出資料以供本院參酌，依原告所提之上開
      證據，堪信原告上述主張為真實。
  二、原告另主張被告甲○○、乙○○亦為系爭債務之連帶保證人，惟為被告甲○○
      、乙○○所否認，並以前開情詞置辯。經查：
    (一)原告主張被告甲○○、乙○○係分別以個人名義與原告簽訂保證書，約定以
        本金新台幣二千萬元為限額概括保證就旭昱公司於現在 (包括過去所負現在
        尚未清償) 及將來對原告所負之借款及其他一切債務，負連帶清償責任之事
        實，為被告甲○○、乙○○所不爭執，自堪信為真實，則被告甲○○、乙○○抗辯其等非旭昱公司股東故無需就系爭債務連帶負責云云，即屬無據。至
        被告甲○○、乙○○另抗辯其等係受原告詐欺始簽名擔任連帶保證人云云，
        未舉證以實其說，尚不足採。
    (二)按就連續發生之債務為保證，而未定有期間者，保證人得隨時通知債權人終
        止保證契約，前項情形，保證人對於通知到達債權人後所發生主債務人之債
        務，不負保證責任，民法第七百五十四條定有明文。本件被告甲○○、乙○○就主債務人旭昱公司對原告之債務所為之保證責任，係屬民法第七百五十
        四條所定之未定期限保證，依前開民法第七百五十四條規定，此種未定期限
        保證契約，保證人得隨時終止之，將不致使保證人責任過重，尚難謂有違反
        公序良俗情事或對保證人顯失公平。再就保證契約之法律關係而言，保證人
        係擔保他人間之債務清償責任，並非以消費為目的而為交易，應無消費者保
        護法之適用。則被告甲○○、乙○○辯稱系爭保證契約，依消費者保護法第
        十二條及民法第二百四十七條之一之規定，應屬無效云云，亦不足採。
    (三)綜此，被告甲○○、乙○○就系爭債務亦應負連帶保證人之責任。
  三、從而，原告依消費借貸及連帶保證契約請求被告連帶給付美金二十一萬二千五
      百六十九元七角及如附表所示之利息、遲延利息及違約金，被告並得按給付時
      原告牌告美金賣出匯率折算新台幣給付之，為有理由，應予准許。
丙、結論：
    本件原告之訴為有理由，依民事訴訟法第三百八十五條第一項前段、第八十五條
    第二項，判決如主文。
中      華      民      國    九十      年      六      月     十八     日
                                            民事第六庭法      官  鄭純惠
右為正本係照原本作成
如對本判決上訴，須於判決送達後廿日內向本院提出上訴狀
中      華      民      國    九十      年      六      月     十八     日
                                                      法院書記官  朱小燕


司法院資訊處製作；財團法人民間司法改革基金會備份。
